【裁判字號】    92,交聲,107
【裁判日期】    920909
【裁判案由】    違反道路交通管理處罰條例聲明異議
【裁判全文】
臺灣基隆地方法院交通事件裁定                    九十二年度交聲字第一七號
    移送機關即  交通部公路總局台北區監理所基隆監理站
    原處分機關
    異  議  人  丙○○
    即受處分人
右列異議人因違反道路交通管理處罰條例案件，對於交通部公路總局臺北區監理所基
隆監理站九十二年五月二十八日所為之處分（原處分案號：基監字第裁四二︱Ｒ00
000000號），聲明異議，本院裁定如左：
    主  文
異議駁回。
    理  由
一、聲明異議意旨略以：異議人即受處分人丙○○於九十二年五月二十五日十七時十
    五分左右，騎乘車號ＵＧＢ〡八八七號機車，搭載友人甲○○，行經基隆市○○
    路時，後方有一機車突然駛至異議人車前，害異議人差點人車倒地，友人甲○○
    因而口出三字經，異議人回頭一看，方知對方是位員警（即乙○○），異議人向
    乙○○說盡對不起的好話，但乙○○還是呼叫同事前來，將異議人帶至一分局內
    問話，後來有一位員警拿出一支看似久未使用之酒測器，要對異議人測酒氣，因
    為正逢ＳＡＲＳ危險期，異議人即要求員警消毒一下，以免感染，然員警不理會
    ，並稱異議人拒測，由乙○○填寫內容不實之罰單，虛偽記載異議人有「駕駛明
    顯濃烈酒味，拒絕製作酒精測試」之違規事實，乙○○問異議人要不要在其上簽
    收，異議人見所寫內容不實，因此拒簽，乙○○便向異議人說「是你朋友害的，
    算你倒楣」，旋將異議人帶至分局門口，要異議人將機車鑰匙交出，由乙○○扣
    車。嗣後交通部公路總局台北區監理所基隆監理站即據上開內容不實之舉發違反
    道路交通管理事件通知單，認定異議人有「拒絕接受酒精濃度測試之檢定」之違
    規事實，援引道路交通管理處罰條例第三十五條第三項之規定，裁處異議人「罰
    鍰新台幣（以下同）六萬元，吊銷駕駛執照，三年內禁考」。然查(一)異議人只要
    求消毒一下，不可以嗎？(二)在當時員警甚多之情況下，異議人能拒測嗎？(三)若異
    議人真的拒測，為何警員不將異議人解送法院？(四)若異議人真能隨便拒測，異議
    人豈會將機車鑰匙任意交付乙○○讓機車遭扣留？(五)交通部曾表示九十二年五月
    二十六日始恢復酒測，本案係發生在五月二十五日，為何員警不遵守上級指示？
    (六)事情有那麼嚴重，必須罰到六萬元並扣車、吊銷駕駛執照嗎？異議人綜合上情
    ，認本案裁罰與實情不符，因此提出異議，請將原處分撤銷，諭知異議人免罰云
    云。
二、按「汽車駕駛人拒絕接受第一項測試（酒精濃度測試）之檢定者，處新臺幣六萬
    元罰鍰，並當場移置保管其車輛及吊銷其駕駛執照」、「汽車駕駛人，曾依第三
    十五條第三項前段之規定吊銷駕駛執照者，三年內不得考領駕駛執照」，道路交
    通管理處罰條例第三十五條第三項前段、第六十七條第二項分別定有明文。
三、經查：
  (一)證人即舉發本案之警員乙○○證稱「本件是我在仁四路四十四號前攔查，當時我
    從仁四路要騎往仁五路分局，見到異議人騎機車載甲○○，甲○○當時沒有戴安
    全帽，我攔他們下來，攔下來後，我要求異議人出示證件，言談間發現異議人有
    酒氣，甲○○就下車跟我理論，並口出三字經罵人，異議人就說我機車不要，要
    離開，我請求警力支援，後來同仁趕來，把異議人帶回分局警備隊，甲○○沒有
    帶他回來，在警備隊中我要對異議人作酒精測試，當時警員詹元輝、黃信宏有在
    場，我要求他對酒測器吹氣，他藉故酒測器未消毒為理由，就是不吹氣，一直抗
    拒，約二十分鐘左右，才不得已開舉發單，他拒絕簽名，我們就叫他離去，有叫
    他把車子及鑰匙留下查扣。酒測器的吹管是消耗品，是塑膠材質，用一次即丟，
    根本不可能有異議人所言的情形」等語。證人詹元輝證稱「異議人有被帶到警備
    隊，異議人在警備隊裡，乙○○有要幫他作酒測，我有聞到異議人有酒味，異議
    人有抗拒酒測，他不願意接受酒測，我留在警備隊十多分鐘期間，他都一直在抗
    拒，酒測的吹管是塑膠消耗品」等語。證人黃信宏證稱「有見到異議人在警備隊
    裡，乙○○要幫他作酒測，在警備隊中有聞到異議人有相當重的酒味，異議人有
    一直抗拒酒測，他借ＳＡＲＳ為由，拒測，拖了十幾二十分鐘，酒測的吹管是塑
    膠消耗品，吳警員還有當場開拆給異議人看，但他還是拒測」等語。綜合上開三
    位證人之證詞，並參照警員所提供之舉發當天值班簿影本（詳載有如上之舉發經
    過情形）暨塑膠材質拋棄式酒測吹管一支，可知酒測器之吹管確係塑膠材質拋棄
    式之消耗品，未使用前外部均有塑膠袋包裝，於使用時始撕開塑膠袋取出供受測
    者吹氣，而員警在對異議人施測時，異議人確實有很濃烈之酒氣，警員有當場開
    拆酒測用之吹管給異議人看，但異議人仍然藉ＳＡＲＳ為由，抗拒酒精濃度測試
    之檢定等情。從而異議人辯稱「後來有一位員警拿出一支看似久未使用之酒測器
    ，要對異議人測酒氣，因為正逢ＳＡＲＳ危險期，異議人要求員警消毒一下，以
    免感染，異議人只要求消毒一下，不可以嗎」云云，顯與事實不符，無可採信。
  (二)證人甲○○證稱「九十二年五月二十五日十七時十五分，在仁四路四十四號前，
    異議人有用機車載我，被警察攔下，後來我沒有被警察帶走，我在現場就離開了
    ，沒有看到警員對異議人酒精測試的情形」等語。可知證人甲○○並未偕同異議
    人至警分局，自無從由證人甲○○之證詞中，了解異議人在分局內有無拒絕酒測
    之情事。證人甲○○又稱「當天異議人沒有喝酒」等語。然查，證人甲○○此部
    分之證詞顯與上開三位員警之證詞相違，依其與異議人具有故舊關係，而三位員
    警與異議人並無仇怨，三位員警實無甘冒偽造文書刑責之風險，故意捏造違規事
    實，對異議人濫行舉發之必要。另對照異議人一再設詞迴避酒測等情觀之，益徵
    異議人確有酒後駕車畏罪情虛之情，是證人甲○○所言「當天異議人沒有喝酒」
    一節，核與事實不符，難為異議人有利之認定。
  (三)員警依道路交通管理處罰條例第三十五條之規定，對於汽車駕駛人為酒精濃度測
  試之檢定，除有該條第四項所規定「汽車駕駛人『肇事』拒絕接受或『肇事』無
    法實施第一項測試之檢定者，應由交通勤務警察或依法令執行交通稽查任務人員
    ，將其強制移由受委託醫療或檢驗機構對其實施血液或其他檢體之採樣及測試檢
    定」之情事外，並無員警可以在汽車駕駛人『未肇事』但拒絕接受酒測時，得將
    其強制移由受委託醫療或檢驗機構對其實施血液或其他檢體之採樣及測試檢定之
    規定，若員警仍強制其前往，反而有妨害自由之虞。是故異議人在當時員警甚多
    之情況下，異議人仍執意拒絕接受酒測，警員亦無從強制異議人施測。又異議人
    僅係酒後駕車，未有肇事，在其拒絕酒測之情況下，尚乏積極事證足認異議人有
    刑法第一百八十五條之三「服用酒類，不能安全駕駛動力交通工具而駕駛」之罪
    嫌，亦即尚乏事證認為異議人係刑事犯，員警因而未將異議人解送至檢察署偵辦
    ，員警之處置要屬適當。異議人辯稱「在當時員警甚多之情況下，異議人能拒測
    嗎？若異議人真的拒測，為何警員不將異議人解送法院？」云云，要屬卸責之詞
    ，不足採信。
  (四)本案舉發員警係將異議人連人帶機車帶至警分局，異議人在警分局內固得拒絕酒
    測，但其機車斯時已為員警依道路交通管理處罰條例第三十五條第三項之規定當
    場移置保管中，員警就該部分之行政處分行為已然完成。換言之，異議人斯時已
    無取回機車騎乘離去可能，則其在員警向其索取機車鑰匙時，將鑰匙交付員警一
    節，核與情理相符，尚難以此交付鑰匙之行為，曲解為機車在鑰匙交付前尚未經
    員警查扣，係異議人主動讓員警扣取機車。是故異議人稱若其真能隨便拒測，又
    豈會將機車鑰匙任意交付乙○○讓機車遭扣留等語，顯係曲解事實。
  (五)又「法律得定名為法、律、條例或通則」、「各機關發布之命令，得依其性質，
    稱規程、規則、細則、辦法、綱要、標準或準則」、「法律不得牴觸憲法，命令
    不得牴觸憲法或法律，下級機關訂定之命令不得牴觸上級機關之命令」，中央法
    規標準法第二條、第三條、第十一條分別定有明文。是縱使確如異議人所言交通
    部曾表示九十二年五月二十六日始恢復酒測，頂多亦僅係交通部之行政命令，不
    得與屬法律位階之道路交通管理處罰條例相抵觸。員警依道路交通管理處罰條例
    之規定，舉發交通違規案件，係依法律執行公務，只要有違規事實，即得依據法
    律據以執行，因此員警依法舉發異議人違規核屬妥適，自不受交通部所為五月二
    十六日始恢復酒測之行政命令之影響。異議人指員警不遵守上級指示云云，委無
    可採。
  (六)異議人又稱沒有必要罰到六萬元並扣車、吊銷駕駛執照云云。但查，道路交通管
    理處罰條例係主管機關為加強道路交通管理，維護交通秩序，確保交通安全，經
    由立法機關所制定之法律規範，如異議人認其中部分規定過於嚴苛，自應透過其
    他管道謀求修法解決，尚非本院所得處理之事項，併敘明之。
  (七)綜上所述，本件違規事證明確，異議人所辯係卸責之詞，不足採信。從而移送機
    關交通部公路總局台北區監理所基隆監理站依道路交通管理處罰條例第三十五條
    第三項前段、第六十七條第二項之規定，裁處異議人罰鍰新台幣六萬元、吊銷駕
    駛執照暨三年內不得考領駕駛執照之處分，核無違誤。本件異議為無理由，應予
    駁回。
四、據上論斷，應依道路交通案件處理辦法第十九條，裁定如主文。
中      華      民      國    九十二    年      九      月      九      日
                                  臺灣基隆地方法院交通法庭
                                      法  官  王  福  康
右正本證明與原本無異。
對於本件裁定如有不服，應於收受送達後五日內，向本院提出抗告書狀，敘述抗告之
理由，抗告於臺灣高等法院。
                                      書記官  李  國  豪
中      華      民      國    九十二    年      九      月    十二      日


司法院資訊處製作；財團法人民間司法改革基金會備份。
